【裁判字號】    99,訴,1557
【裁判日期】    991231
【裁判案由】    確認出資額存在
【裁判全文】
臺灣高雄地方法院民事判決              99年度訴字第1557號
原      告  台新國際商業銀行股份有限公司
法定代理人  吳清文
訴訟代理人  胡祐彬
            陳倩如
被      告  富烽工程有限公司
法定代理人  李秀鳳
上列當事人間請求確認出資額存在事件，本院於民國99年12月8
日言詞辯論終結，判決如下：
    主  文
確認李秀鳳對被告新台幣貳佰萬元之出資額存在。
訴訟費用由被告負擔。
    事實及理由
壹、程序部分：
一、本件被告經合法通知，無正當理由未於言詞辯論期日到場，
    核無民事訴訟法第386 條所列各款情形，爰依原告之聲請，
    由其一造辯論而為判決。
二、按訴狀送達後，原告不得將原訴變更或追加他訴，但請求之
    基礎事實同一者，不在此限，民事訴訟法第255 條第1項 第
    2 款定有明文。查原告起訴時，本係請求被告應自民國99年
    5 月11日起至訴外人李秀鳳於被告處任職止，訴外人所有於
    被告之出資額於新臺幣（下同）680,293 元暨自87年7 月18
    日起至清償日止，按週年利率10％計算利息範圍內給付原告
    。嗣於99年8 月16日行準備程序時，原告變更其聲明為確認
    李秀鳳對被告200 萬元之出資額存在，經核與上開規定相符
    ，原告所為訴之變更，應予准許，合先敘明。
三、次按債權人對於第三人之聲明異議認為不實時，得向管轄法
    院提起訴訟，並應將訴訟告知債務人，強制執行法第120 條
    第2 項固有明文，惟此非指債權人必須以債務人為共同被告
    ，即債權人得僅以第三人為被告，請求確認債務人對第三人
    之債權存在之訴，此為強制執行法之特別規定（最高法院95
    年度台上字第1295號、97年度台上字第191 號判決意旨參照
    ）。查本件原告即債權人係以強制執行法第120 條第2 項規
    定，提起確認李秀鳳對被告200 萬元出資額存在之訴，揆諸
    前揭說明，原告僅以富烽工程有限公司作為被告，未列債務
    人即李秀鳳為共同被告，應為當事人適格。
四、再按確認法律關係之訴，非原告有即受確認判決之法律上利
    益者，不得提起之，民事訴訟法第247 條第1 項前段亦有明
    文。又所謂即受確認判決之法律上利益，須因法律關係之存
    否不明確，致原告在私法上之地位有受侵害之危險，而此項
    危險得以對於被告之確認判決除去之者，始為存在（最高法
    院27年上字第316 號判例意旨參照）。查本件原告主張被告
    於收受本院依強制執行法第117 條準用第115 條第1 項所核
    發之99年度司執字第56877 號執行命令後，否認李秀鳳對其
    有何出資額存在並聲明異議，倘原告未為起訴之證明，該執
    行命令即有被聲請撤銷之危險，則其對李秀鳳之債權有無法
    受償之虞，是原告提起本件確認訴訟，有即受確認判決之法
    律上利益存在，揆諸上揭說明，應認原告就本件訴訟有確認
    利益而得提起之。
貳、實體部分
一、原告主張：李秀鳳積欠伊680,293 元，及自89年7 月18日起
    至清償日止，按週年利率10％計算利息之債務，均未清償，
    伊乃向本院聲請對李秀鳳之財產為強制執行，由本院民事執
    行處於99年5 月14日核發99年度司執字第56877 號執行命令
    ，扣押李秀鳳於被告之200 萬元出資額，惟被告否認李秀鳳
    對其有該出資額存在，並拒絕給付，為此爰依強制執行法第
    120 條第2 項規定提起本件訴訟等語。並聲明：確認李秀鳳
    對被告200 萬元之出資額存在。
二、被告未於言詞辯論期日到場，惟據其於99年7 月16日所提出
    之答辯狀略以：伊業於98年3 月20日經各股東同意，將李秀
    鳳之出資額轉讓予其他股東，李秀鳳已非伊之股東，僅受伊
    委託繼續經營公司業務等語置辯。並聲明：原告之訴駁回。
三、得心證之理由：
  (一)原告執本院89年度執字第1026號債權憑證聲請對李秀鳳之財
    產為強制執行，經本院於99年5 月14日以99年度司執字第56
    877 號執行命令對李秀鳳在被告處之出資額核發扣押命令，
    被告收受後聲明異議，有本院99年5 月14日雄院高99司執玄
    字第56877 號執行命令1 紙可證（見本院卷第4 頁），堪信
    為真實。
  (二)被告於91年間，其股東本為李秀鳳，及訴外人李秀梅、許智
    淵、許虔逞（改名為許睿朋）、許景宗等5 人，其中李秀鳳
    出資額40萬元，其餘4 人出資人各為15萬元；嗣於98年3 月
    20日，被告修正章程，將股東變更為僅李秀鳳1 人，且將原
    股東李秀梅、許智淵、許虔逞、許景宗之出資均轉讓予李秀
    鳳，並由李秀鳳增資100 萬元，李秀鳳於被告之出資額變更
    為200 萬元等節，有被告之章程、98年3 月30日經授中字第
    09831982360 號、99年1 月21日經授中字第09931596230 號
    被告變更登記表、被告公司股東同意書、繳納股款明細表、
    全統會計師聯合事務所於98年3 月21日出具之增加資本登記
    資本額查核報告書、被告所有之陽信商業銀行股份有限公司
    （下稱陽信銀行）帳號000000000000號存摺存款資料各1 份
    為證（見外放經濟部中部辦公室第00000000號案卷第16頁至
    第28頁），則李秀鳳於被告之出資額200萬元，堪以認定。
  (三)按股東姓名或名稱、資本總額及各股東出資額，係屬有限公
    司章程之應載明事項；又公司設立登記後，已登記之事項有
    變更而不為變更之登記者，不得以其事項對抗第三人，公司
    法第101 條第1 項第3 款、第4 款、第12條分別定有明文。
    查本件被告係屬有限公司，若有股東轉讓出資乙情，則被告
    股東及其出資額自亦隨之變更，依上開規定，被告應將變更
    後之股東姓名及其出資額載明於章程，惟查被告之股東現僅
    登記為李秀鳳1 人，其出資額為200 萬元，有經濟部99年7
    月16日經授中字第09933681460 號函及函覆資料（見本院卷
    第51頁、第52頁）、經濟部公司資料登記（見本院卷第8 頁
    ）各1 份可證，被告固辯以李秀鳳已非公司之股東，其股份
    已分別移轉與李秀梅、許睿朋、許智淵、許景宗，並提出股
    東協議書、委託存摺影本為證（見本院卷第23頁至第26頁）
    ，惟被告前開協議既未向主管機關辦理變更登記，縱前開協
    議內容屬實，依公司法第12條之規定，亦不得據以對抗第三
    人即原告。從而，原告主張依被告公司章程登記資料，請求
    確認李秀鳳於被告之出資額200 萬元存在，為有理由，應予
    准許。
四、綜上所述，依被告公司章程登記內容及公司法第12條規定，
    被告內部股東協議未經主管機關准予變更登記，不得對抗原
    告，是原告依據強制執行法第120 條第2 項規定，提起本件
    訴訟，請求確認李秀鳳對被告200 萬元之出資額存在，為有
    理由，應予准許。
五、據上論結，原告之訴為有理由，依民事訴訟法第78條，判決
    如主文。
中    華    民    國    99    年    12    月    31    日
                  民事第三庭  法  官   洪能超
如不服本判決，應於送達後20日內，向本院提出上訴狀並表明上
訴理由，如於本判決宣示後送達前提起上訴者，應於判決送達後
10日內補提上訴理由書（須附繕本），如委任律師提起上訴，應
一併繳納上訴審裁判費。
中    華    民    國    99    年    12    月    31    日
                              書記官   火秋予

司法院資訊處製作；財團法人民間司法改革基金會備份。
